【裁判字號】    99,消債抗,16
【裁判日期】    990730
【裁判案由】    更生事件
【裁判全文】
臺灣屏東地方法院民事裁定            99年度消債抗字第16號
抗  告  人  甲○○
代  理  人  鄭明達律師
上列抗告人因更生事件，對於中華民國99年1 月29日本院裁定（
98年度消債更字第222 號），提起抗告，本院裁定如下：
    主  文
原裁定關於駁回抗告人甲○○更生之聲請部分廢棄。
抗告人甲○○自民國九十九年七月三十日下午五時起開始更生程
序。
命司法事務官進行本件更生程序。
    理  由
一、原裁定意旨略以：抗告人年僅30歲，可勞動之年限尚長，且
    其於民國96、97年兩年所得各為新台幣（下同）154,614 元
    及246,832 元，平均每月所得為16,727元，復另有同父異母
    之弟張修瀚可分擔扶養其母蘇香之義務，依98年度台灣省最
    低生活費每人每月9,829 元計算，並無不能清償債務或有不
    能清償之虞。又抗告人申請前置協商，國泰世華商業銀行所
    提還款方案為月付5,923 元，僅略高於抗告人平均每月所得
    之3 分之1 ，顯未過苛，抗告人未能本於誠信基礎，形成債
    務清理之共識，以踐行前置協商程序，以致協商不成立，難
    認已盡最大之協力義務，亦無重新調整債權債務關係之必要
    。則抗告人聲請更生，即屬要件不備，且無從補正，應依消
    費者債務清理條例第8 條規定，裁定駁回其聲請等語。
二、抗告意旨則以：抗告人積欠國泰世華商業銀行信用貸款、信
    用卡及現金卡債務60多萬元，又積欠良京實業股份有限公司
    （債權人原為台東區中小企業銀行）信用貸款債務8 萬多元
    ，抗告人原受僱於屏東縣屏東市好萊塢精品屋，月薪17,280
    元，98年10月間離職後，以代班及代販售商品抽成等打零工
    方式維生，平均每月收入僅為17,000元至18,000元，抗告人
    之母蘇香在卡拉OK店打零工，從事打掃工作，每月收入約7
    、8,000 元，抗告人之弟張修瀚辦理助學貸款就讀大學，寒
    暑假打工，有時尚需抗告人及蘇香資助生活費，且抗告人一
    家均無不動產，抗告人確已不能清償債務。又抗告人申請前
    置協商，國泰世華商業銀行方面並未安排抗告人面談，而僅
    以電話與抗告人聯絡，抗告人並未充分瞭解其所提債務清償
    方案分為84期，每期還款5,923 元，因此未加以斟酌評估，
    並非故違誠信不盡協力義務。原裁定遽以前揭理由，駁回抗
    告人更生之聲請，容有未洽等語，對原裁定關於駁回抗告人
    更生之聲請部分提起抗告，求予廢棄，另為准予抗告人開始
    更生之裁定。
三、按債務人不能清償債務或有不能清償之虞者，得依本條例所
    定更生或清算程序，清理其債務。債務人對於金融機構因消
    費借貸、自用住宅借款、信用卡或現金卡契約而負債務，在
    聲請更生或清算前，應提出債權人清冊，以書面向最大債權
    金融機構請求協商債務清償方案，並表明共同協商之意旨。
    協商成立者，應以書面作成債務清償方案，由當事人簽名、
    蓋章或按指印；協商不成立時，應付與債務人證明書。消費
    者債務清理條例第3 條及第151 條第1 項、第4 項定有明文
    。又所謂不能清償債務，消費者債務清理條例並無明確之定
    義，應係指債務人欠缺清償能力，不能履行到期之給付義務
    。債務人雖擁有財產，惟脫售困難或不能脫售時，亦可認係
    陷於清償不能。至所謂不能清償之虞，消費者債務清理條例
    亦無明確之定義，則應係指預期債務人於現存債務之履行期
    屆至時，有不能履行之危險。
四、經查：抗告人原受僱於屏東縣音樂服務業職業工會、台灣雅
    芳股份有限公司及好萊塢精品屋，其96年全年所得為154,61
    4 元，97年全年所得為246,832 元，平月每月約162,77元之
    事實，有勞工保險被保險人投保資料表及財政部台灣省南區
    國稅局96、97年度綜合所得稅各類所得資料清單附卷可稽（
    見原審卷第35、36、96及97頁），抗告人乃5 年內未從事營
    業活動之自然人，自屬消費者債務清理條例第2 條第1 項所
    稱之消費者無疑。又抗告人因積欠國泰世華商業銀行信用貸
    款、信用卡及現金卡等無擔保債務約60多萬元，於97年11月
    17日向國泰世華商業銀行請求協商債務清償方案，國泰世華
    商業銀行提出分84期，利率週年5%，每月償還5,923 元之債
    務清償方案，未為抗告人所接受，以致協商不成立一節，有
    財團法人金融聯合徵信中心當事人綜合信用報告、國泰世華
    商業銀行民事陳述意見狀、前置協商申請書及前置協商不成
    立通知書在卷可憑（見原審卷第44、63、64及112 頁），且
    抗告人名下並無任何不動產，國泰世華商業銀行曾聲請本院
    對抗告人執行扣薪，亦有財政部台灣省南區國稅局財產歸屬
    資料清單及本院97年8 月11日屏院惠民執庚字第97執27001
    號執行命令在卷可考（見原審卷第11及38頁），顯見抗告人
    確已不能履行到期之給付義務，而陷於不能清償債務無訛，
    否則，國泰世華商業銀行即不至於聲請執行扣薪，亦無與抗
    告人進行前置協商之理。其次，國泰世華商業銀行雖提出分
    84期，利率週年5%，每月償還5,923 元之債務清償方案，並
    經該銀行評估抗告人顯足以負擔，惟抗告人積欠台東區中小
    企業銀行之8 萬多元債務，已轉讓於良京實業股份有限公司
    （見原審卷第112 頁所附財團法人金融聯合徵信中心當事人
    綜合信用報告Page3 ），上開債務清償方案並未將此一債務
    納入，已難認抗告人不同意接受該方案，有何未盡協力義務
    可言。且抗告人不接受國泰世華商業銀行所提出之債務清償
    方案，並不能指為未盡協力義務而不得聲請更生，否則消費
    者債務清理條例第64條第1 項逕行裁定認可更生方案及第61
    條裁定開始清算程序之規定，豈非成為具文？
五、依上所述，抗告人為受薪階級，未從事營業活動，其無擔保
    或無優先權之債務總額，未逾消費者債務清理條例第42條第
    1 項所定之1,200 萬元，且已不能清償債務，並已依同條例
    第151 條第1 項規定踐行前置協商程序，而協商不成立，自
    應准其更生之聲請。原裁定以抗告人非不能清償債務，且其
    踐行前置協商程序亦未盡協力義務云云，駁回抗告人更生之
    聲請，容有未洽，抗告意旨指摘此部分原裁定不當，求予廢
    棄，另為准予開始更生程序之裁定，為有理由。爰將原裁定
    此部分廢棄，另依消費者債務清理條例第45條第1 項及第16
    條第1 項規定，裁定如主文第2 、3 項所示。
六、據上論結，本件抗告為有理由，依消費者債務清理條例第45
    條第1 項、第16條第1 項、第15條、民事訴訟法第492 條前
    段，裁定如主文。
中    華    民    國    99    年    7     月    30    日
                  民事第一庭    審判長法  官  孫國禎
                                      法  官  潘  快
                                      法  官  春生
正本係照原本作成。
本裁定不得抗告。
中    華    民    國    99    年    7     月    30    日
                                      書記官  蘇雅慧

司法院資訊處製作；財團法人民間司法改革基金會備份。
